【裁判字號】    94,交簡上,98
【裁判日期】    950209
【裁判案由】    公共危險
【裁判全文】
臺灣臺北地方法院刑事判決            94年度交簡上字第98號
公  訴  人  臺灣臺北地方法院檢察署檢察官
上  訴  人
即  被  告  乙○○
輔  佐  人  丁  ○
選任辯護人  林火炎律師
上列上訴人即被告因公共危險案件，不服本院九十四年度北交簡
字第二二一九號，中華民國九十四年十月十九日第一審刑事簡易
判決（聲請簡易判決處刑書案號：九十四年度偵字第七一三二號
），提起上訴，本院管轄之第二審地方法院合議庭判決如下：
    主    文
上訴駁回。
乙○○緩刑肆年。
    事    實
一、乙○○於民國九十三年十二月二十二日晚上六時四十分許，
    騎乘車牌號碼ＢＯＸ－九九六號重型機車，搭載女友甲○○
    沿臺北市○○區○○路由東往西方向行駛，行經臺北市○○
    區○○路五六五號前時，疏未注意車前狀況，隨時採取必要
    之安全措施，且未注意保持行車安全間隔，自後追撞同向行
    駛在前由丙○○所騎乘車牌號碼ＰＯＫ－五四二號之重型機
    車車尾，致丙○○人車到地滑行後，復遭乙○○所騎乘亦倒
    地滑行之上開重型機車撞及，因而受有四肢、右臂、臉部多
    處挫傷及擦傷等傷害（過失傷害部分業已撤回告訴，經臺灣
    臺北地方法院檢察署檢察官另為不起訴處分確定在案），乙○○及其女友甲○○亦均人車倒地受傷。詎乙○○在與甲○○起身後，經丙○○明確告知渠已受傷，且丙○○當場衣褲
    均已磨損沾有血跡露出受傷皮肉，右手不斷滴血之況狀下，
    明知其已駕車肇事致丙○○人車倒地滑行受傷，竟僅為搭載
    女友甲○○前往醫院探望甲○○之父，經甲○○催促，即萌
    肇事逃逸之故意，未對丙○○施予任何必要之救護措施或報
    警處理，隨即騎車駛離現場。嗣經丙○○記下乙○○所騎乘
    之上開重型機車車牌號碼，報警處理始循線查獲乙○○到案
    。
二、案經丙○○訴由臺北市政府警察局松山分局報請臺灣臺北地
    方法院檢察署檢察官偵查後聲請簡易判決處刑。
    理    由
一、訊據上訴人即被告乙○○對於其有於上開時、地騎車自後追
    撞證人丙○○，致丙○○人車倒地，嗣後並騎車離開現場之
    事實，然矢口否認涉有上開肇事逃逸之犯行，辯稱：其在肇
    事後，有起身趨前詢問證人丙○○有無受傷，證人丙○○不
    予理會，其見證人丙○○並無受傷，且其急欲搭載證人甲○○前往醫院，其始騎車離開現場，並無肇事逃逸之故意云云
    。然查：
  (一)被告上開肇事逃逸之犯罪事實，業據證人丙○○於本院審理
    時證稱：「我就騎得好好的，被告就突然從後方撞我，我就
    跌倒，我車子被彈出去，被告的車子倒地之後滑行過來接著
    過來撞到我，我被他的機車拖著滑行了好幾公尺。之後我就
    自己爬起來，把我的機車牽起來，移到路旁邊。」、「（把
    車子牽到路邊時，被告有無過去看你？）沒有，是我自己走
    過去他們那邊的。」、「他問我我有沒有事，我就回答有。
    」、「（你是否有問被告說要不要叫警方到場處理？）有，
    他說不要，他們急著要離開去醫院看甲○○的父親。」、「
    我叫他們不要走‧‧‧」、「（你當時車禍後，你說你的衣
    服、褲子破了，破到如何的程度？）破得很慘，都磨爛了，
    右手部分是手臂的地方衣服都磨破了，左手是手肘部分磨破
    了，兩隻手都有露出來，褲子右邊膝蓋部分都撕開了，膝蓋
    有露出來。」、「我右手整隻手都是血，有溢出來到衣服、
    褲子上面。」、「我當場右手就在滴血。」等語綦詳，而證
    人丙○○之四肢、右臂、臉部確受有多處挫傷及擦傷等傷害
    ，亦有三軍總醫院附設民眾診療服務處診斷證明書（甲種）
    一份在卷可稽，是以證人丙○○業在被告對之詢及「你有沒
    有事」時，明確告知「有」，以及證人丙○○所受之上開傷
    害，當場衣褲均已磨損沾有血跡露出受傷皮肉，右手並不斷
    滴血之傷勢況狀等情觀之，被告辯稱證人丙○○外觀上並無
    受傷云云，顯係事後卸責之詞，不足採信，況被告所騎乘之
    上開重型機車在本件交通事故發生時，亦有倒地滑行之事實
    ，亦經被告及證人甲○○於本院審理時分別供述及證述在卷
    ，顯見被告騎車自後追撞證人丙○○所騎乘之上開重型機車
    時之撞擊力非輕，又被告女友即證人甲○○在本件交通事故
    發生後，外觀上雖看似完好，然經當場觸摸之後及翻起衣物
    檢視後，實已受傷一節，亦據證人甲○○於本院審理時證述
    屬實（本院卷第三０頁背面），是依本件交通事故發生時兩
    車碰撞之撞擊力道、撞擊後兩車均人車倒地之肇事經過及證
    人甲○○自外觀上亦無法看出業已受傷之情，以被告肇事當
    時年屆十九歲，並受有相當教育之智識程度而言，被告辯稱
    因自外觀上看不出證人丙○○受傷，且證人丙○○拒不回答
    有無受傷，其遂認證人丙○○並未受傷，亦顯與常情相悖，
    不值採信。
  (二)至證人甲○○於本院審理時雖證稱在兩車碰撞倒地後，伊與
    被告起身後，均有趨前詢問證人丙○○有無受傷，證人丙○○拒不回答，且該時證人丙○○外觀上並無受傷云云，然以
    核諸證人甲○○證稱：伊與被告係一前一後趨前走至證人丙○○處，且均有詢問證人丙○○有無受傷，因該時證人丙○○均拒不回答，且外觀上看並無受傷，伊即將被告拉至一旁
    催促被告離開後，在旁等候云云（本院卷第三０頁背面、第
    三一頁），與被告於本院審理時供稱：「當時我們人都倒地
    ，我的人跟車分開了，因為在馬路中間，我們就把車子推到
    路旁，我就先走過去看他有沒有怎麼樣，看完告訴人有沒有
    怎麼樣，再回去看我女朋友有沒有怎麼樣。」、「我第一次
    走到告訴人那邊是自己一個人走過去的，在我走回去我女朋
    友那邊，看我女朋友有沒有怎樣之後，我就再自己一個人走
    過去告訴人那邊，我女朋友坐在路邊等我。」云云（本院卷
    第三三頁背面、第三四頁），謂先後二次均係其單獨走至證
    人丙○○處與之交談，證人甲○○自始至終均在一旁等候之
    情不符，再佐以證人甲○○與被告間係男女朋友關係，交情
    匪淺，且被告於上開時、地肇事後，又係在證人甲○○催促
    之下離去，殊難期證人甲○○得本於公正客觀之立場為證，
    毫無偏頗被告之虞，據此，堪認證人甲○○上開所證各節，
    均係迴護附和被告之詞，亦無可採。
  (三)此外，並有臺北市政府警察局松山分局疑似道路交通肇事逃
    逸追查表、道路交通事故現場圖、補充資料表、談話紀錄表
    、道路交通事故調查報告表（一）、（二）、臺北市政府警
    察局交通警察大隊道路交通事故初步分析研判表各一份在卷
    可稽。
二、按刑法第一百八十五條之四之肇事逃逸罪，係以處罰肇事後
    逃逸之駕駛人為目的，促使駕駛人於肇事後能對被害人即時
    救護或其他必要措施，以減少因延誤就醫致生無謂傷亡，是
    該罪之成立只以行為人有駕駛動力交通工具肇事，致人死傷
    而逃逸之事實為已足，至行為人對肇事有無過失及其離去之
    原因為何，則非所問（此亦有最高法院九十三年度臺上字第
    五六九九號判決及九十二年度臺上字第六五四一號判決意旨
    可資參照）。第查：被告在本件交通事故發生後，明知其業
    已駕車肇事，且證人丙○○已因此受傷之情形下，未報警處
    理或對於證人丙○○施予任何必要之救護措施，逕行騎車駛
    離現場，其主觀上顯有意圖規避責任之心態，至為灼然。縱
    其騎車離開現場之際，確因急欲搭載證人甲○○至醫院探視
    證人甲○○之父，亦然。從而，被告辯稱其係因證人丙○○
    並無受傷，且急欲搭載證人甲○○趕往醫院，始駕車離開現
    場，並無肇事逃逸故意云云，均無可採，其上開肇事逃逸犯
    行，已臻明確，應予依法論處。
三、核被告所為，係犯刑法第一百八十五條之四之肇事逃逸罪。
    。原審以被告犯罪事證明確，援引刑法第一百八十五條之四
    、第四十一條第一項前段及罰金罰鍰提高標準條例第二條，
    判處被告有期徒刑六月，並諭知易科罰金以三百元折算一日
    ，其認事用法俱無違誤之處，量刑亦屬妥適，應予維持。被
    告空言指摘原判決不當，為無理由，應予駁回。至被告迄於
    本院審理時，雖仍不知為其行為負責，猶飾詞狡辯上開肇事
    逃逸犯行，且未曾對證人丙○○表示歉意，犯後態度甚為惡
    劣，然念及被告肇事當時僅即將年屆十九歲，年輕識淺，而
    證人甲○○未盡身為女友提醒被告在肇事後應報警處理或呼
    叫救護車將證人丙○○載往醫院就醫，且應在現場等候警員
    前來，反而在旁一再催促被告離去，導致被告情急之下，不
    分輕重，逕行騎車離去，且被告未曾受有期徒刑以上刑之宣
    告，此有臺灣高等法院被告前案紀錄表一份在卷可按，此次
    因一時失慮，致罹刑典，經此偵查及審理程序後，當知所警
    惕，習得應為其行為負責及做人處事之基本態度，而信無再
    犯之虞，本院認前所宣告之刑，以暫不執行其刑為適當，爰
    併予宣告緩刑四年，期其得於此緩刑期間內，深思反省，謹
    言慎行，以啟自新。
據上論斷，應依刑事訴訟法第四百五十五條之一第三項、第三百
六十八條，刑法第七十四條第一款，判決如主文。
本案經檢察官郭昭吟到庭執行職務。
中    華    民    國    95    年    2     月    9     日
                        臺灣臺北地方法院刑事第十五庭
                            審判長法  官  周祖民
                                  法  官  邱蓮華
                                  法  官  吳麗英
上正本證明與原本無異。
不得上訴。
                                  書記官  田華仁
中    華    民    國    95    年    2     月    9     日
附錄本案論罪科刑法條：
刑法第185條之4
駕駛動力交通工具肇事，致人死傷而逃逸者，處 6 月以上 5 年
以下有期徒刑。


司法院資訊處製作；財團法人民間司法改革基金會備份。
